【裁判字號】    91,簡上,292
【裁判日期】    920225
【裁判案由】    毀損
【裁判全文】
臺灣板橋地方法院刑事判決                        九十一年度簡上字第二九二號
    上  訴  人  甲○○
    即  被  告
    選任辯護人  梁裕勝律師
右上訴人因被告毀損案件，不服中華民國九十一年十月十八日，本院板橋簡易庭九十
一年度板簡字第一一五四號第一審判決（聲請簡易判決處刑案號：九十一年度偵字第
九○五五號），提起上訴，本院管轄之合議庭改依通常程序審理，並自為第一審判決
如左：
    主  文
原判決撤銷。
本件公訴不受理。
    理  由
一、聲請簡易判決處刑書略以：被告甲○○為臺北縣板橋市○○路豐田甲天廈公寓大
    廈之住戶，因自行認大廈庭園造景有違反法令之嫌，竟基於毀損之故意，於民國
    （下同）九十年七月二十八日中午某時，將豐田甲天廈公寓大廈中庭之庭園景觀
    植物拔除，足以生損害於豐田甲天廈全體住戶；復於九十年十月十八日上午七時
    許，因社區Ｂ棟、Ｃ棟間之鐵門更換大鎖，無法出入，竟捨大廈後方正常之出入
    口不用，臨時起意，以鐵鎚將上揭位置之鐵門玻璃砸毀，致使前開物品不堪使用
    ，足以生損害於豐田甲天廈全體住戶。案經豐田甲天廈管理委員會法定代理人乙
    ○○告發後，認被告所為係犯刑法第三百五十四條之毀損罪等語。
二、按刑法第三百五十四條毀損罪，須告訴乃論，刑法第三百五十七條定有明文；案
    件為告訴乃論之罪，未經告訴，應諭知不受理之判決，刑事訴訟法第三百零三條
    第三款定有明文。而此所謂未經告訴，兼及未經合法告訴，包括無告訴權而為告
    訴之情形，最高法院八十九年度上易字第二四三一號判決明揭此旨。本件毀損罪
    行，未據合法告訴，理由如下：
（一）、刑事訴訟法第二百三十二條規定「犯罪被害人得為告訴」，所稱「犯罪被害
        人」係指具有法律上人格之自然人或法人而言，非法人團體無獨立之人格，
        不得以該非法人團體之名義提出告訴。雖公寓大廈管理條例第三十五條規定
        「管理委員會有當事人能力」，其立法意旨係指管理委員會依民事訴訟法第
        四十條可以為訴訟之當事人，尚不得據此而謂管理委員會可提出刑事告訴。
        又管理委員會性質屬非法人團體，其所提出控訴，係屬告發而非告訴。然公
        寓大廈之景觀植物及庭院大門，屬該公寓大廈之共有部分，公寓大廈各區分
        所有權人按其共有之應有部分比例，對該公共設施有使用之權，倘遭人蓄意
        破壞，應可由各區分所有權人以被害人身分提出告訴。
（二）、經查，豐田甲天廈管理委員會曾依公寓大廈管理條例施行細則之規定提出申
        請，並經臺北縣板橋市公所於八十七年三月十日准予報備，有報備證明書影
        本一件在卷可稽。足認豐田甲天廈管理委員會已依法報備。被告所涉毀損豐
        田甲天廈公寓大廈社區之庭園景觀植物及鐵門玻璃，係由豐田甲天廈管理委
        員會（法定代理人乙○○）提出告訴，業據該委員會法定代理人乙○○於偵
        查中表明：「（委員會決定要告？）是，委員會有決議」（詳參臺灣板橋地
        方法院九十年度發查字第二○九三號卷第十一頁九十一年一月二十四日訊問
        筆錄），有臺灣板橋地方法院檢察署於九十年十一月二十七日收文之刑事告
        訴狀、九十年八月十日第九次、九十年十月十九日第十一次管委會會議記錄
        各一件附卷可參。揆諸前揭說明，豐田甲天廈管理委員會雖提出被告毀損社
        區設備之控訴，惟其性質仍屬告發，而非告訴；且遍查全卷，並無豐田甲天
        廈區分所有權人為此對被告提出毀損告訴之書面或言詞。因此，本件未據合
        法告訴。原審未查，逕對被告論罪科刑，於法不合，上訴人即被告上訴意旨
        指摘原判決認定渠拔除景觀植物及蓄意破壞鐵門玻璃為不當云云，雖無理由
        ，惟原審判決既有未據合法告訴之情形，自應由本院撤銷原判決，諭知不受
        理判決。
三、第一審法院依被告在偵查中之自白或其他現存證據，已足以認定犯罪者，得因檢
    察官之聲請，不經通常審判程序，逕以簡易判決處刑。但必要時，應於處刑前訊
    問被告。前項案件檢察官依通常程序起訴，經法院訊問被告，認應宜以簡易判決
    處刑者，得不經通常程序，逕以簡易判決處刑。依前二項判決所科之刑以宣告緩
    刑、得易科罰金之有期徒刑及拘役或罰金為限。檢察官聲請以簡易判決處刑之案
    件，經法院認為有第四百五十一條之一第四項但書第三款所列之認為應為無罪、
    免訴、不受理或管轄錯誤判決之諭知者，應適用通常程序審判之，刑事訴訟法第
    四百四十九條、第四百五十二條定有明文。本件原審疏未審酌應諭知不受理之判
    決，致未適用通常程序審理，而誤用簡易判決處刑，其所踐行之簡易處刑程序違
    背法令，抵觸憲法第八條第一項揭示「非由法院依法定程序不得審問處罰」之正
    當法律程序原則，並有損及被告依憲法第十六條所保障之訴訟權，其簡易處刑程
    序存有瑕疵，為保障當事人之審級利益，本院合議庭依通常訴訟程序審判後，撤
    銷原審判決，自為第一審判決，附此敘明。
據上論斷，應依刑事訴訟法第四百五十五條之一第一項、第三項、第四百五十二條、
第四百五十一條之一第四項第三款、第三百六十九條第一項前段、第三百六十四條、
第三百零三條第三款，判決如主文。
本案經檢察官葉志飛到庭執行職務
中    華    民    國      九十二    年      二        月    二十五    日
                    臺灣板橋地方法院刑事第一庭
                                  審判長法  官  梁  宏  哲
                                        法  官  劉  景  宜
                                        法  官  高  玉  舜
右正本證明與原本無異
如不服本判決，應於送達後十日內，向本院提出上訴狀
                                        書記官  田  世  杰
中    華    民    國      九十二    年      二        月    二十六    日


司法院資訊處製作；財團法人民間司法改革基金會備份。
